臺灣雲林地方法院刑事判決　　　　　　　 93年度訴字第420號
公　訴　人　臺灣雲林地方法院檢察署檢察官
被　　　告　丙○○　男　38歲.
上列被告因違反稅捐稽徵法等案件，經檢察官提起公訴（93年度
偵字第354 號），本院判決如下：
    主  文
丙○○無罪。
    理  由
一、公訴意旨略以：丙○○係設址於雲林縣斗六市鎮○里○○○
    街111 巷13號1 樓「益祥砂石行」負責人，負有據實製作薪
    資所得扣繳暨免扣繳憑單及申報營利事業所得稅之義務，為
    從事業務之人。詎丙○○於民國91年1 月間某日，明知甲○
    ○（即吳春森）於90年度為益祥砂石行工作時，實際領薪僅
    約新台幣（下同）210,000 多元，及高銘杰（原名高銘德）
    、張鄰富於90年度實際領薪均未達450,000 元（高銘杰、張
    鄰富實際領取薪資不詳），竟利用不知情之會計人員陳淑真
    於益祥砂石行90年度各類所得扣繳暨免扣繳憑單（下稱扣繳
    憑單）上，分別虛偽登載甲○○於90年間在益祥砂石行薪資
    所得為360,000 元，及高銘杰、張鄰富薪資所得均為450,00
    0 元，並於91年2 、3 月間某日，持該不實之扣繳憑單，委
    由不知情之陳淑真，製作不實之營利業所得稅結算申報書，
    持向財政部台灣省中區國稅局申報營利事業所得稅，以增加
    該砂石行人事費用，而以此不正當方法，逃漏益祥砂石行營
    利事業所得稅至少35,000元，足生損害於甲○○、高銘杰、
    張鄰富及稅捐稽徵機關對稅捐稽徵之正確性。因認被告丙○
    ○涉犯稅捐稽徵法第47條第3 款、第41條以不正當方法逃漏
    稅捐及刑法第216 條、215 條之行使業務上登載不實之文書
    罪罪嫌云云。
二、按犯罪事實應依證據認定之，無證據不得推定其犯罪事實。
    又不能證明被告犯罪者，應諭知無罪之判決，刑事訴訟法第
    154 條、第30條第1 項分別定有明文。又刑事訴訟法第161
    條已於91年2 月8 日修正公布，修正後同條第1 項規定：檢
    察官就被告犯罪事實，應負舉證責任，並指出證明之方法。
    因此，檢察官對於起訴之犯罪事實，應負提出證據及說服之
    實質舉證責任。倘其所提出之證據，不足為被告有罪之積極
    證明，或其闡明之證明方法，無從說服法官以形成被告有罪
    之心證，基於無罪推定之原則，自應為被告無罪判決之諭知
    （最高法院92年度台上字第128號判例參照）。
三、查本件公訴人認被告涉有前揭犯行，無非以證人高銘杰、張
    鄰富、董淑瑛及陳淑真於檢察官之證述、益祥砂石行90年度
    綜合所得稅 (BAN)給付清單1 份、營利事業所得稅結算申報
    書所附營業成本明細表及所得稅核定通知書1 份、證人甲○
    ○記事本1 份、扣繳憑單2 份及綜合所得稅核定通知書1 份
    等件，為其證明方法。被告堅決否認有何違反稅捐稽徵法等
    犯行，辯稱：伊為益祥砂石行負責人，負責業務，報稅均交
    由前妻董淑瑛負責；又伊於90年間斷斷續續在台中榮總、新
    營醫院、雲林醫院、洪揚醫院及靜萱療養院住院，有段時間
    也去大陸，不清楚甲○○實際申報金額，須問會計師等語（
    詳本院卷18、53、70頁）。經查：
  (一)證人甲○○於90年4 月初起，至9 月底止，受益祥砂石行僱
    用，載運砂石，實際領取薪資約210,000 餘元，而會計人員
    陳淑真在益祥砂石行90年度各類所得扣繳暨免扣繳憑單上，
    登載證人甲○○薪資所得為360,000 元，並於91年2 、3 月
    間，以該不實營利事業所得稅結算申報書，向財政部臺灣省
    中區國稅局申報營利事業所得稅之事實，業據證人甲○○於
    本院證述明確（詳本院卷37至42頁），並有益祥砂石行90年
    度綜合所得稅 (BAN)給付清單1 份、營利事業所得稅結算申
    報書所附營業成本明細表及所得稅核定通知書1 份、證人甲
    ○○記事本1 份、扣繳憑單2 份及綜合所得稅核定通知書1
    份等件在卷可參（詳警卷7 頁，偵卷11、17至42、53、73、
    96至104 頁），堪信屬實。然會計人員陳淑真就報稅資料為
    上揭不實登載，是否受被告利用或指示，則尚應有積極證據
    證明，本院不得僅以被告身為益祥砂石行負責人，即推論被
    告有上揭犯行。
  (二)本院依被告聲請，函斗六洪揚醫院、台中榮民總醫院、行政
    院衛生署新營醫院，靜萱療養院及國立臺灣大學醫學院附設
    雲林分院，詢問被告於90及91年間之住院紀錄，並調取被告
    病例資料，經洪揚醫院函覆：「病人丙○○於90.6.16 因胸
    痛、噁心，當時醫師懷疑藥物濫用，住院治療，於90.6.17.
    出院。90.8.22.因喝精油掛急診。90.9.28.喝甲基巴拉松掛
    急診後轉送彰化基督教醫院之後未再回診」；行政院衛生署
    新營醫院94.4.28.衛署新營醫病字第0940001715號函覆：「
    丙○○第一次住院於90.10.18. 急診就診時，意識清楚，並
    據患者訴說：於9 月28日誤食巴拉松農藥300CC 後，被送到
    彰化基督教醫院後，再轉送到台中榮總醫院治療後，於10.1
    7.由台中榮總出院後回家，於10.18.日因四肢乏力、暈眩、
    嘔吐、並流汗中有農藥味，而就本院急診，住院接受解毒劑
    治療‧‧‧病情改善後於90.10.29. 日出院。第二次住院於
    90 .11.19. 日 ，因解黑便、兩下肢皮膚乾燥、全身無力接
    受治療‧‧‧經治療後病情改善於90.11.28. 日出院」；靜
    萱療養院94 .4.28 靜 字第09400004282 號函覆：「90.5.2
    4.至90.5.25.診斷為：疑似器質性精神病，90.6.17.至90.6
    .22.診斷為：1.疑似器質性精神病，2.藥物濫用，90.6.26.
    至90.6.30.及90.6.30.至90.7.20.皆診斷為疑似器質性精神
    疾患」；國立臺灣大學醫學院附設醫院雲林分院94.5.3. 台
    大雲分歷字第0940002058號函覆：「90.7.27.因被害妄想、
    失眠、自言自語、怪異行為及安眠藥物濫用開始至本院門診
    。於90.7.31.入本院精神科病房治療，出現情緒不穩、被害
    妄想、自言自語、攻擊及破壞行為、失眠及自殺行為等症狀
    ，90.8.23.辦理自動出院，憶斷為精神分裂症。90.8.27.開
    始於門診不規則追蹤治療，期間仍有出現聽幻覺、被害妄想
    、自語等症狀。於90.9.28.因自殺入台中榮總治療，於90.1
    0.29. 至90.11.8.轉入本院內科病房，出院後仍不規則於本
    院精神科門診治療92年2 月21日症狀較穩定，仍有失眠、坐
    立不安等症狀，期間社會及職業功能均有退化之情形」；行
    政院國軍退除役官兵輔導委員會臺中榮民總醫院94.4.28.中
    榮醫企字第0940001893號函覆：「病患蔡先生於90.9.30.15
    時53分因甲基巴拉松中毒到本院急診，並於當日至同年10月
    17日住院接受治療」等情，有上開各函在卷可稽（本院卷(二)
    1 、21、51、93、105 頁）。如此觀之，被告自90年5 月24
    日起，至90年11月28日止，多數時間均因自殺、精神分裂症
    及器質性精神病等病症，在靜萱療養院、洪揚醫院、行政院
    衛生署新營醫院、行政院國軍退除役官兵輔導委員會臺中榮
    民總醫院及國立臺灣大學醫學院附設醫院雲林分院住院治療
    ，實際上是否有能力處理益祥砂石行經營事宜，實令法院懷
    疑。
  (三)又被告因上揭病痛出院後，曾於91年1 月8 日自高雄出境，
    於91年1 月15日自高雄入境，再於91年2 月23日自高雄出境
    ，於91年8 月22日入境；而益祥砂石行90年度營利事業所得
    稅結算申報書係於91年5 月30日申報一節，有入出境查詢結
    果1 紙及該申報書上財政部臺灣省中區國稅局營利事業所得
    稅收件章1 枚在卷可稽（詳本院卷57頁，偵卷97頁）。是以
    ，益祥砂石行申報90年度營利事業所得稅時，被告係在境外
    ，而非臺灣地區，證人陳淑真是否受被告指示或利用，而填
    具上揭不實申報書，亦非無疑。
  (四)至於證人高銘杰於檢察官訊問時證稱：工作不到8 個月，平
    均每月薪水50,000出，沒有記帳，所以不記得總共多少等語
    （詳偵卷69頁）；證人張鄰富於檢察官訊問時證稱：89至90
    年受僱丙○○，90年3 月或4 月離職，只有領20,000多，最
    多領40,000多等語甚詳（詳偵卷70頁）。顯然，證人高銘杰
    、張鄰富自身已不明瞭渠等在益祥砂石行工作期間所領取之
    實際薪資，則本院亦難根據證人高銘杰、張鄰富上揭不確定
    證詞，即推論渠等薪資必然未達益祥砂石行所申報之450,0
    00元，並據此認訂益祥砂石行有高報證人高銘杰、張鄰富薪
    資所得之情事，併此說明。
四、綜上所述，證人甲○○於本院之證詞及營利事業所得稅結算
    申報書等文件，僅能證明證人甲○○之薪資，有遭高報情事
    ，但尚無法證明係被告所為；另證人高明杰、張鄰富部分，
    依現存證據，除難以證明渠等薪資為被告所申報外，尚難證
    明薪資有高報情事。此外，復查無其他積極證據，足資證明
    被告有公訴人所指前揭犯行。被告犯行部分，應屬不能證明
    ，自應宣告被告無罪，以昭公允。
據上論斷，應依刑事訴訟法第301 條第1 項，判決如主文。
本案經檢察官乙○○到庭執行職務。
中　　華　　民　　國　　94　　年　　6 　　月　　30　　日
                  刑事第二庭    審判長法  官  林  輝  煌
                                      法  官  李  明  鴻
                                      法  官  柯  志  民
以上正本證明與原本無異
如不服本判決應於送達後10日內向本院提出上訴狀
                                    書記官  　魏  輝  碩
中　　華　　民　　國　　94　　年　　6 　　月　　30　　日
